臺灣臺北地方法院民事判決　九十年度仲訴字第一四號
　　原　　　告　　乙○○
　　法定代理人　　丙○○
　　訴訟代理人　　甲○○
右當事人間請求撤銷仲裁判斷事件，本院判決如左：
    主    文
原告之訴駁回。
訴訟費用由原告負擔。
    事    實
甲、原告方面：
  壹、聲明：中華民國仲裁協會八十九年仲聲字第一０三號仲裁判斷應予以撤銷。
  貳、陳述：
    一、兩造前因請求繳納股金事件，經中華民國仲裁協會於民國九十年三月十二日
        以八十九年仲聲字第一０三號判斷書，判斷原告應將美金二十五萬元匯入國
        際華大電視公司於保富銀行帳號000000000號之帳戶。惟查，系爭
        仲裁判斷有下列得撤銷之情形：
      (一)系爭仲裁判斷有應附理由而未附之情事：
      　1.關於原告主張已依合資契約之約定於二個月內成立控股公司，並提出相關
          證據，且也否認被告所提控股公司已解散之網頁資料，並表示將查證相關
          資料，又控股公司縱已解散，並不表示其權利義務當然會再移轉予原告等
          情，仲裁庭未予調查，也未說明不必再予調查之理由，即逕以「依系爭契
          約第一條第二項規定，聲請人固已預先同意由相對人成立之控股公司受讓
          其於本合約之一切權利義務。然控股公司成立及受讓權利義務後，仍應踐
          行通知之程序，始對聲請人發生效力。相對人所辯，尚無足取」云云，而
          認原告在系爭仲裁程序所為答辯不足採，顯有應附理由而未附之情形。
      　2.原告主張被告違反二造間合資契約備忘錄第三條，致該合資契約自動終止
　　　　  ，並提出錄影帶二卷為證，乃該仲裁判斷未播放履勘前述錄影帶，又未於
          理由中說明原告前述主張何以不足採，而遽然為不利原告之判斷，該判斷
          自有撤銷之原因。
    　　3.另原告於九十年二月二日第二次詢問會中主張被告因前述違約行為，合資
          契約已自動終止，雙方互負回復原狀之義務，故原告不需要先把錢拿出來
          ，只要直接抵銷即可，惟原仲裁判斷對此有利原告之主張，既不採取，亦
          未附任何理由說明，其判斷亦有撤銷之原因。
      (二)系爭仲裁判斷有仲裁庭於詢問終結前未使當事人陳述之情事：
      　1.按所謂仲裁庭於詢問終結前未使當事人陳述，解釋上應包括「未予當事人
          陳述之機會」與「未予當事人充分之陳述」而言。且雖仲裁人認無調查必
          要，但當事人已提出且加以爭執的事實及證據，仲裁人仍應使當事人陳述
          ，否則即構成本款事由。
　　　　2.原告在系爭仲裁程序中，既已提出要求勘驗原告所提出之錄影帶以證明被
          告違約，其目的係據以陳述因被告違約，合資契約已自動終止，而合資契
          約若已終止，則兩造自終止時起，即應結清合資契約資產，以便各自取回
          應分配的剩餘資產，既然要結清取回剩餘財產，原告自不必先繳納股金後
          再分配取回，只要於結清時直接抵銷即可，故被告在系爭仲裁程序請求原
          告再繳納合資契約之股金即無理由。但就此部分，於九十年三月十二日第
          三次詢問會中，仲裁人僅表明若認有必要會再開辯論，最後未讓原告有機
          會就此部分為陳述，亦未就原告已提出之事項予以調查，即驟下判斷，爭
          仲裁判斷即有仲裁庭於詢問終結前未使當事人陳述之情事。
　　　　3.關於原告是否已依合資契約約定成立一控股公司，並通知被告其權利義務
          已由控股公司受讓一事，原告已於九十年二月二日系爭仲裁程序中主張：
          聲請人與答辯人於八十七年一月二十六日締結之「國際華大電視公司合資
          契約」，其中第一條第二項前段之規定：「：：：於本契約簽訂後二個月
          內，乙方（即原告）應依美國加州法律設立一控股公司，並由該控股公司
          受讓乙方於本合約中之一切權利及義務。」，而原告已於同年二月三日於
          美國加州成立U-BEST Holding CO.，並將本契約中之一切權利義務，由
          U-BEST Holding CO.承擔，則被告人以原告為相對人而聲請仲裁，並請求
          原告履行契約上之出資義務，其請求顯無理由。並提出控股公司已於八十
          七年二月三日成立，並於八十七年二月十四日將權利義務概括讓與控股公
          司繼受之證據，原告並於另一家也是依合資契約成立的台北國際華大傳播
          股份有限公司，召開第一次董事會時，已將此事告知被告，否則事隔這麼
          多時日，何以未見被告就此事項催告，而既然原告就合資契約之權利義務
          已由控股公司概括繼受，則原告已非繳納股金之義務人，被告聲請仲裁請
          求原告繳納即無理由，而關於原告是否已將債權債務讓與通知被告此一待
          證事項，及被告主張所謂控股公司已解散之事，原告於系爭仲裁程序中之
          代理人，表明被告所提控股公司已解散之證明只是網站資料，對此尚有爭
          執，需向原告查證，並表明希望仲裁庭開庭時間能早點通知，俾便原告趕
          回台灣說明，惟仲裁庭就此並未予原告陳述之機會，以查明是否原告仍為
          繳納股金之義務人，即驟然作成仲裁判斷，顯然未予原告充分陳述機會。
    二、綜上所述，系爭仲裁判斷有仲裁法第四十條第一項第一款、第三款、第三十
        八條第二款之撤銷事由，為此起訴請求予以撤銷。
  、證據：提出八十九年仲聲孝字第一０三號仲裁事件第三次詢問會記錄第一、五
      、九頁、第三次詢問會記錄第一、三、八、九頁、U-BEST HOLDING CO.設立資
      料、債權債務讓與文件、原告及家屬為U-BEST HOLDING CO.股東之證明文件為
      證。
乙、被告方面：
  壹、聲明：如主文第一項所示。
  貳、陳述：
    一、按仲裁法第條三十八條第一項第二款所謂仲裁判斷書應附理由而未附理由，
        係指仲裁判斷書對於當事人聲請仲裁標的之判斷完全不附理由而言，苟仲裁
        判斷書已附理由，則不論其所附理由是否完備，均與上述不附理由之規定有
        別。
    二、針對原告主張仲裁庭未播放履勘錄影帶，又未於理由中說明原告主張被告違
        反二造間合資契約備忘錄致契約終止何以不足採，而遽然為不利原告之判斷
        部分，業經仲裁庭詳細審酌，並判斷「相對人（即原告）雖主張聲請人（即
        被告）違反雙方於八十七年一月二十六日簽訂備忘錄第三條之規定，未經其
        同意，即擅自將節目授權予『北美衛星電視公司』及『華美電視公司』播放
        ，並提出證二號之聲請人八十七年三月二十五日致相對人函以及錄影帶二捲
        為證，主張其得拒絕付款。惟姑不論證二號函件中並無聲請人已然授與衛星
        公開播送權予「北美衛星電視公司」及「華美電視公司」之記載，而華美電
        視公司事實上亦非衛星電視公司，此有聲證五號在卷可稽，且相對人亦未提
        出其他積極事證，足以證明該等錄影帶係經由聲請人之授權而於北美衛星電
        視公司及華美電視公司之頻道所播放。實則聲請人關於前開備忘錄授權衛星
        電視公司開播送權需經相對人同意之規定，與相對人履行系爭合資契約義務
        之間，亦並無對待給付之關係，是相對人自無以之為拒絕履行其出資義務之
        理由，是其此項抗辯，自無足採。」，原告恣意主張本件仲裁判斷不附理由
        ，實不可採。
    三、系爭仲裁判斷書已於理由欄分別從程序及實體方面，詳述兩造訂契約訂有仲
        裁條款，進而判斷本件並無受讓合約權利義務之情況、系爭合資契約並未自
        動終止、原告於仲裁庭之各項答辯均無足採之情況，而認定聲請人請求仲裁
        事項之聲明為有理由，該仲裁判斷書中詳述其所憑證據及理由，長達二十頁
        ，益證本件仲裁判斷書並無不附理由之情形可言。
    四、又提起撤銷仲裁判斷之訴，雖非不得追加其原因事實，惟所追加者如可據以
        獨立提起另一撤銷仲裁判斷之訴者，仍應受前述不變期間之限制。故倘原告
        於其收受判斷書三十日後，方始主張其他撤銷仲裁判斷之事由者，均為法所
        不許。系爭仲裁判斷書係於九十年三月十二日作成，被告於九十年四月十九
        日收受，則原告亦應於相近之時點收受本仲裁判斷書，依此推算，上述法定
        期間應於九十年五月十八日左右屆滿，原告至遲於九十年五月十八日左右（
        確切日期待查）即不得再追加任何仲裁法第四十條第一項所列各款撤銷仲裁
        判斷之原因。按原告於九十年五月七日之起訴狀僅主張本件有仲裁法第四十
        條第一項第一款、第三十八條第二款之撤銷仲裁判斷事由，縱令其於九十年
        九月五日第二次開庭時表示追加仲裁法第四十條第一項第三款「仲裁庭於詢
        問終結前未使當事人陳述」之撤銷仲裁判斷事由，顯已逾仲裁法第四十一條
        第二項所定三十日之不變期間，自非適法。
    五、系爭仲裁判斷並無仲裁法第四十條第一項第三款「仲裁庭於詢問終結前未使
        當事人陳述」之撤銷仲裁判斷事由：
      (一)所謂「仲裁庭於詢問終結前未使當事人陳述」係指仲裁程序中未予當事人有
        任何陳述之機會而言，如當事人已接受仲裁人之合法通知，且於仲裁程序中
        有陳述之機會，縱當事人言有未盡，仍難謂仲裁人於判斷前未使當事人陳述
        ；至若仲裁人於仲裁程序進行中為避免當事人重複已陳述之主張，或為針對
        某項爭點為調查而依職權制止無關之發言，乃係仲裁程序指揮權之行使，並
        不能認係未使當事人陳述。
      (二)原告主張關於系爭錄影帶及控股公司等問題，原告代理人於九十年三月十二
        日進行之第三次仲裁詢問會議中已充分陳述，兩造並就此點詳細主張攻擊防
        禦方法，仲裁人並已詳細審酌（詳當日仲裁詢問會議紀錄），則依上開判決
        意旨，本件已使當事人充分陳述，並無「仲裁庭於詢問終結前未使當事人陳
        述」之撤銷仲裁判斷事由。
  、證據：提出中華民國仲裁協會仲裁判斷書為證。
丙、本院依職權向中華民國仲裁協會調閱八十九年度仲聲字第一０三號仲裁判斷卷宗
    。
    理　　由
甲、程序方面：
　　按原告於判決確定前得撤回訴之全部或一部。但被告已為本案之言詞辯論者，應
    得其同意。民事訴訟法第二百六十二條第一項定有明文。經查，本件原告於九十
    年五月七日提起本件訴訟，九十年八月一日第一次言詞辯論期日兩造均未到場，
    被告嗣於九十年八月十七日提出言詞辯論意旨狀，其後於九十年九月五日第二次
    言詞辯論期日兩造均到場並為辯論，迄九十年十月十二日第三次言詞辯論期日，
    原告始以言詞為訴之撤回，被告則當庭表示不同意原告撤回其訴。原告雖陳稱第
    一次開因人在美國無法到庭，第二次開庭因原告訴訟代理人剛受委任，故只陳述
    訴之聲明及請求之法條依據，且被告訴訟代理人亦只為答辯聲明，故兩造並未就
    本案訴訟標的為言詞辯論，原告訴之撤回應不須經被告同意。惟查，於第二次言
    詞辯論期日時兩造已引用之前提出書狀為辯論之內容，而原告起訴狀已就其起訴
    事實為陳述，堪認兩造已就本案進行言詞辯論，原告撤回其訴應經被告同意，被
    告既不同意，即難認已生撤回之效力，合先敘明。
乙、實體方面：
  一、原告起訴主張：兩造前因請求繳納股金事件，經中華民國仲裁協會於九十年三
      月十二日以八十九年仲聲字第一０三號判斷書，判斷原告應將美金二十五萬元
      匯入國際華大電視公司於保富銀行帳號000000000號之帳戶。惟系爭
      仲裁判斷有如后之撤銷事由：(一)系爭仲裁判斷有應附理由而未附之情事：原告
      於仲裁庭主張已依合資契約之約定於二個月內成立控股公司，並提出相關證據
      ，且也否認被告所提控股公司已解散之網頁資料，並表示將查證相關資料，又
      縱然控股公司已解散，並不表示其權利義務當然會再移轉予原告，惟仲裁庭卻
      未予調查，也未說明何以不必再予調查之理由，即逕認原告所為答辯不足採；
      再原告就被告違反合資契約備忘錄致該合資契約自動終止，曾提出錄影帶二卷
      為證，乃該仲裁判斷未調查該項證據，亦未說明原告主張何以不足採；原告另
      主張合資契約已終止，雙方互負回復原狀之義務，原告得對被告主張抵銷，惟
      系爭仲裁判斷對此並不採取，亦未附理由。(二)系爭仲裁判斷有仲裁庭於詢問終
      結前未使當事人陳述之情事：原告在仲裁程序中，已提出要求勘驗原告所提出
      之錄影帶以證明被告違約致合資契約終止，剩餘資產應結清分配，原告得主張
      抵銷，仲裁人最後並未讓原告有機會就此部分為陳述，亦未就原告已提出之事
      項予以調查；又原告業於仲裁程序主張已依合資契約約定成立一控股公司，並
      通知被告其權利義務已由控股公司受讓，被告對原告聲請仲裁，並請求原告履
      行契約上之出資義務顯無理由，並提出相關證據，且原告代理人對被告所陳控
      股公司已解散之證明，尚需向原告查證，惟仲裁庭並未予原告陳述之機會，即
      驟下判斷，顯然未予原告充分陳述機會。爰依仲裁法第四十條第一項第一款、
      第三款、第三十八條第二款之撤銷事由，提起本件訴訟等等情。
  二、被告則以：(一)系爭仲裁判斷書已於理由欄分別從程序及實體方面，詳述兩造間
      契約訂有仲裁條款，進而判斷本件並無受讓合約權利義務之情況、系爭合資契
      約並未自動終止、原告於仲裁庭之各項答辯均無足採，故系爭仲裁判斷並無不
      附理由之情形。(二)原告之起訴狀僅主張本件有仲裁法第四十條第一項第一款、
      第三十八條第二款之撤銷仲裁判斷事由，於九十年九月五日第二次開庭時表示
      追加仲裁法第四十條第一項第三款之撤銷仲裁判斷事由，已逾仲裁法第四十一
      條第二項所定三十日之不變期間，自非適法。且有關錄影帶及控股公司等問題
      ，原告代理人於第三次仲裁詢問會議中已充分陳述，兩造並就此點詳細主張攻
      擊防禦方法，仲裁人並已詳細為審酌，系爭仲裁判斷亦無仲裁庭於詢問終結前
      未使當事人陳述之撤銷仲裁判斷事由等語，資為抗辯。
  三、按提起撤銷仲裁判斷之訴，應於判斷書交付或送達之日起，三十日之不變期間
      內為之，仲裁法第四十一條第二項前段定有明文。又提起撤銷仲裁判斷之訴，
      雖非不得追加其原因事實，惟所追加者如可據以獨立提起另一撤銷仲裁判斷之
      訴者，仍應受前述不變期間之限制。查本件原告於仲裁庭之代理人於九十年四
      月十九收受系爭仲裁判斷書之交付，原告本人則於九十年五月十四日收受，有
      送達回執附於本院向中華民國仲裁協會調閱之九十年商仲聲字第一０三號卷宗
      可按。原告於九十年五月七日提起本件撤銷仲裁判斷之訴，其起訴狀主張系爭
      仲裁判斷書有「應附理由而未附」之撤銷事由，依仲裁法第四十條第一項第一
      款、第三十八條第二款規定，請求撤銷系爭仲裁判斷，迄同年九月五日始在本
      院言詞辯論時追加依仲裁法第四十條一項第三款規定為請求，已逾三十日之不
      變期間，依前揭說明，該項追加自為法所不許，故本件僅審酌系爭仲裁判斷有
      無仲裁法第四十條第一項第一款之撤銷事由。
  四、原告主張兩造曾簽立國際華大電視公司合資契約，被告以原告未依約繳納股金
      ，而依契約第十一條仲條款向中華民國仲裁協會聲請仲裁，請求原告應將美金
      二十五萬元匯入國際華大電視公司於保富銀行帳號000000000號之帳
      戶，並經中華民國仲裁協會以八十九年仲聲字第一０三號判斷書，准許被告之
      請求等事實，為被告所不爭執，復經本院依職權調閱系爭仲裁判斷卷查核屬實
      ，自堪信為真實。至原告另主張曾於仲裁庭陳稱已依合資契約於二個月內成立
      控股公司，並否認被告所提控股公司已解散之網頁資料，又關於被告違反合資
      契約備忘錄致該合資契約終止，原告亦提出錄影帶二卷為證，且因合資契約已
      終止，雙方互負回復原狀之義務，原告得對被告主張抵銷等事實，仲裁庭並未
      予以調查，亦未說明不採之理由，則為被告所否認，並以前揭情詞置辯。
  五、按仲裁判斷書應附理由而未附者，當事人得對於他方提起撤銷仲裁判斷之訴，
      仲裁法第四十條第一項第一款、第三十八條第二款分別定有明文。次按所謂仲
      裁判斷應附理由而未附者，係指仲裁判斷書對於當事人聲請仲裁標的之判斷完
      全不附理由而言，苟仲裁判斷書已附理由，則不論其所附理由是否完備，均與
      上述不附理由之規定有別。經查，本件系爭仲裁判斷書附有理由，理由第一點
      記載被告（即仲裁判斷書之聲請人）之主張陳述，第二點敘述原告（即仲裁判
      斷書之相對人）之抗辯，第三點敘述兩造之合資契約定有仲裁條款，由仲裁庭
      就兩造爭議進行仲裁判斷程序，第四點則認定原告未依約將美金二十五萬元之
      股金匯入國際華大電視公司於保富銀行帳號000000000號之帳戶；第
      五點就原告所辯其已依約在美國加州成立U-BEST HOLDING CO.公司，並將合資
      契約之一切權利義務轉由該公司承擔，而無履行合資契約之義務，認定該公司
      是否為原告依合資契約所設立之控股公司，尚非無疑，且被告固已預先同意由
      原告成立之控股公司受讓其本於合資契約之一切權利義務，然原告未舉證證明
      仲裁判斷聲請前有通知被告關於控股公司成立及受讓合約權利義務之事實，難
      認對被告已發生效力；第六點則就合資契約是已自動終止加以審酌，認為合資
      契約第十三條第一項第一款所定書面通知，應解為不包括契約當事人為請求他
      方履行契約而提出仲裁或訴訟之情形，原告主張合資契約因被告提出仲裁聲請
      狀逾六十日業已自動終止，尚無足採；第七點則認定原告主張被告違反雙方簽
      訂備忘錄第三條規定，擅自將節目授權予北美星電視公司及華美電視公司播
      放，原告得拒絕付款部分，雖提出錄影帶為證，然原告未提出事證證明錄影帶
      係經被告之授權而於北美星電視公司及華美電視公司之頻道播放，且備忘錄
      授權衛星電視公司公開播送權需經原告事前同意，與原告履行合資契約出資義
      務之間，並無對待給付之關係，原告不得據以拒絕履行出資義務；亦經本院依
      向中華民國仲裁協會調閱九十年商仲聲字第一０三號卷宗查核屬實，足見本件
      仲裁判斷，實無原告主張之未附理由之情形。又查，仲裁判斷與法院之判決有
      異，本不以查察為明為務，反較著重於當事人間之衡平，是以其判斷縱有理由
      未盡之處，亦為其本質所然，是以仲裁判斷如於對當事人間之某項爭點，未加
      以詳細闡明認定，其或漏未認定而仍不影響判斷之結果者，仍不能認為係仲裁
      判斷不附理由之情形。原仲裁判斷縱對原告某項爭點之主張未予論駁，亦皆無
      礙於判斷結果，更何況仲裁判斷理由第八點亦說明兩造其餘之陳述及舉證業經
      審酌，皆不礙判斷結論，不予逐一論列。準此，原告主張系爭仲裁判斷書有不
      附理由之情事，尚非有據。
  六、從而，原告以本件仲裁判斷有未附理由之情形，依仲裁法第四十條第一項第三
      款請求撤銷系爭仲裁判斷，為無理由，應予駁回。
  七、結論：原告之訴為無理由，依民事訴訟法第七十八條，判決如主文。
中　　　華　　　民　　　國　　九十一　　年　　　一　　　月　　　四　　　日
　　　　　　                            民事第四庭法      官  劉又菁
右為正本係照原本作成
如對本判決上訴，須於判決送達後廿日內向本院提出上訴狀
中　　　華　　　民　　　國　　九十一　　年　　　一　　　月　　　四　　　日
　　　　　　　　　　　　　　　　　　　　　　　　　法院書記官　黃瓊滿
